【裁判字號】    97,交聲,1306
【裁判日期】    970731
【裁判案由】    違反道路交通管理處罰條例聲明異議
【裁判全文】
臺灣臺北地方法院交通事件裁定        97年度交聲字第1306號
原處分機關  交通部公路總局臺北區監理所板橋監理站
異  議  人
即受處分人  甲○○
上列受處分人因違反道路交通管理處罰條例案件，對於交通部公
路總局臺北區監理所板橋監理站民國97年4月2日所為之裁決處分
（處分案號：板監裁字裁41-AD000507號），聲明異議，本院裁
定如下：
    主  文
原處分撤銷。
甲○○不罰。
    理  由
一、原處分意旨略以：受處分人即異議人甲○○所有之車牌號碼
    FXV-881 號重型機車，於民國96年12月28日10時許，在臺北
    市○○路○ 段處，因停車車種不依規定之違規，違反道路交
    通管理處罰條例第56條第1 項第9 款之規定，應處罰鍰新臺
    幣（以下同）600 元等語。
二、聲明異議意旨略以：異議人長期將上開機車停放在遭舉發之
    地點，而該地點原本並無任何標線存在，詎施工單未於日前
    未經告示將該處鋪上柏油並劃上停車格標線，致伊遭舉發，
    為此，為此提出聲明異議等語。
三、按汽車停車時，應依下列規定：停車時間、位置、方式及
    車種，如公路主管機關、市區道路主管機關或警察機關有特
    別規定時，應依其規定，道路交通安全規則第112 條第1 項
    第15款定有明文。又道路交通管理處罰條例第56條第1 項第
    9 款亦規定，汽車駕駛人停車時，有下列情形之一者，處新
    臺幣600元以上1,200元以下罰鍰：停車時間、位置、方式
    、車種不依規定。再者，道路交通管理處罰條例及道路交通
    安全規則所稱之「汽車」，依道路交通管理處罰條例第3 條
    第8 款及道路交通安全規則第2 條第1 項第1 款之規定，均
    包括「機器腳踏車」在內。
四、經查，本件異議人遭舉發停車車種不依規定之地點，係於臺
    北市○○路○ 段300 巷內東側4 格汽車停車格中央之處等情
    ，有舉發違反道路交通管理事件通知單（以下簡稱舉發通知
    單）所附照片1 紙附卷可參（見本院卷第7 頁），此復經本
    院向證人即舉發本件之臺北市停車管理處交通助理員乙○○
    確認無誤（見本院卷第43頁），應堪確認之。其次，該處依
    臺北市停車管理工程處路邊停車設施地理資訊查詢系統網頁
    顯示，該4 格汽車停車格並非均連續相鄰，而係兩兩相連，
    中央部分間有空隙，此有本院依職權查詢之上開網站列印地
    圖1 紙可參（見本院卷第50頁），此與本院於現場勘驗時之
    所見（見本院卷第47-49 頁照片），及舉發通知書所附舉發
    當時拍攝照片（見本院卷第7 頁）、異議人於遭舉發後自行
    拍攝之照片（見本院卷第16-19頁）所顯示4格汽車停車格連
    續排列之情形，已然不同。再該路段於本件舉發前之96年12
    月7 日至同年月8 日期間，曾經大台北瓦斯公司挖掘管線施
    工等情，有臺北市政府工務局新建工程處97年5 月29日北市
    工新養字第09763581200號函所附道路挖掘竣工結案申請書1
    紙在卷可按（見本院卷第36頁），證人即大台北瓦斯公司承
    包商協鼎工程公司職員丙○○亦證稱，伊公司確於96年12月
    7 日至同年月8 日間在上開地點施工，因該巷道內之瓦斯漏
    氣，所以必須開挖仁愛路4 段300 巷道路下方原先埋設之瓦
    斯管線等語（見本院卷第43頁反面），故本件舉發違規停車
    之地點上汽車停車格線確經協鼎公司人員重新繪製之事實，
    應堪確認。而參諸本院至現場勘驗時發現，該處由北往南第
    3 格汽車停車格之長度約7 至8 公尺，顯然與其他停車格不
    足6 公尺之長度差異甚大（見上開本院卷第47-49 頁之勘驗
    照片及證人即舉發人乙○○之證詞，本院卷第43頁），且本
    件舉發地點旁之水溝蓋側邊，上遺留些許白色停車格線之痕
    跡（見本院卷第48-49 頁），可見該處原先應另行繪有停車
    格線做為終點，並非逕連接於隔鄰停車格線等情，異議人辯
    稱伊停放機車之處並非汽車停車格內，該長度異常之汽車停
    車格係施工單位誤為繪製等語，應屬可採。
五、綜上所述，上開地點汽車停車格並非交通主管機關劃設或原
    先規劃之範圍，非專屬汽車停車之處所，另參之本院依職權
    查詢臺北市交通管制工程處網站圖籍管理系統顯示，上開地
    點亦非禁止停車之區域（見本院卷第51頁），異議人停放機
    車於此，自無違反道路交通安全規則及道路交通管理處罰條
    例之規定，原處分機關不查，對異議人裁處罰鍰，顯有未洽
    ，自應由本院將原處分撤銷，並諭知異議人不罰。
六、據上論斷，應依道路交通案件處理辦法第20條前段，裁定如
    主文。
中    華    民    國    97    年    7     月    31    日
                   交通法庭   法  官  林柏泓
如不服本裁定應於送達後5日內向本院提出抗告狀。
以上正本證明與原本無異。
                              書記官  柯貞如
中    華    民    國    97    年    7     月    31    日


司法院資訊處製作；財團法人民間司法改革基金會備份。
